【裁判字號】    99,訴,1414
【裁判日期】    991230
【裁判案由】    違反毒品危害防制條例
【裁判全文】
臺灣彰化地方法院刑事判決              99年度訴字第1414號
公  訴  人  臺灣彰化地方法院檢察署檢察官
被      告  洪琮勝
上列被告因違反毒品危害防制條例，經檢察官提起公訴（99年度
毒偵字第1931號），本院合議庭裁定由受命法官獨任進行簡式審
判程序，茲判決如下：
    主  文
洪琮勝施用第一級毒品，累犯，處有期徒刑拾月；又施用第二級
毒品，累犯，處有期徒刑伍月。應執行有期徒刑壹年壹月。
    犯罪事實
一、洪琮勝曾於民國93年間，因竊盜、施用第一級毒品案件，經
    本院分別以93年度易字第269 號、93年度訴字第414 號判決
    判處有期徒刑10月、1 年2 月確定，上揭2 罪，經法院裁定
    應執行有期徒刑1 年10月確定後，於94年11月25日縮短刑期
    假釋出監並付保護管束（嗣經撤銷假釋，應執行殘刑4 月又
    1 日），其復於假釋保護管束期間之95年間，因施用第一級
    毒品案件，經本院以95年度訴字第599 號判決判處有期徒刑
    1 年6 月確定，嗣經減刑，並與上開假釋經撤銷後應執行之
    殘刑接續執行，於96年7 月16日執行完畢出監。另其前於89
    年間，因施用毒品案件，經本院以89年度毒聲字第2500 號
    裁定送勒戒處所觀察、勒戒後，認無繼續施用毒品之傾向，
    於89年6 月5 日觀察、勒戒執行完畢釋放，並經臺灣彰化地
    方法院檢察署檢察官於89年8 月21日以89年度毒偵字第2299
    、3903號為不起訴處分確定；復於上開觀察、勒戒執行完畢
    釋放後5 年內之90年間，再因施用毒品案件，經臺灣彰化地
    方法院檢察署檢察官提起公訴並聲請強制戒治，起訴部分經
    本院以90年度訴字第372 號判決判處有期徒刑7 月、3 月，
    應執行有期徒刑9 月確定，強制戒治部分，則經本院以90年
    度毒聲字第1340號裁定令入戒治處所施以強制戒治，後經本
    院以90年度毒聲字第3655號裁定停止戒治付保護管束，已於
    91年4 月19日保護管束期滿視為強制戒治執行完畢。詎洪琮
    勝仍不知悔改，復基於施用第一級毒品海洛因之犯意，於99
    年9 月13日下午1 時許，在其位於彰化縣員林鎮○○里○○
    路○ 段坡姜巷30弄88號住處，以將海洛因粉末置入注射針筒
    加水注射左手臂血管之方式，施用第一級毒品海洛因1 次，
    之後過約半小時之同日下午1 時許，復另行基於施用第二級
    毒品甲基安非他命之犯意，在同上地點，以將甲基安非他命
    置於錫箔紙上燒烤吸食煙霧之方式，施用第二級毒品甲基安
    非他命1 次。嗣經警於99年9 月14日晚上10時50分許，在彰
    化縣員林鎮○○路○ 段81巷內，見洪琮勝行跡可疑，對其盤
    查時，發現洪琮勝左手臂有針孔注射痕跡，經詢問洪琮勝，
    洪琮勝始坦承上開施用海洛因及甲基安非他命之犯行，並同
    意警方於同日對其採集尿液，送驗結果呈可待因、嗎啡、安
    非他命及甲基安非他命陽性反應，而查獲上情。
二、案經彰化縣警察局員林分局報請臺灣彰化地方法院檢察署檢
    察官偵查起訴。
    理  由
一、本案被告洪琮勝所犯係死刑、無期徒刑、最輕本刑為3 年以
    上有期徒刑以外之罪，其於準備程序就前揭被訴事實為有罪
    之陳述，經受命法官告知簡式審判程序之旨，並聽取其與公
    訴人之意見後，本院認無不得或不宜改依簡式審判程序進行
    之處，爰依刑事訴訟法第273 條之1 第1 項、第284 條之1
    ，裁定本案由受命法官獨任進行簡式審判程序，合先敘明。
二、訊據被告對其分別於上揭時、地，施用第一級毒品海洛因、
    第二級毒品甲基安非他命各1 次之事實，於本院審理時坦承
    不諱（參見本院99年12月17日審判筆錄）。另查：
  (一)被告於上揭時間，為警盤查發現其左手臂有針孔注射痕跡，
    警方於同日經其同意後，對其採集尿液送驗，檢驗結果亦確
    呈可待因、嗎啡、安非他命及甲基安非他命陽性反應乙節，
    有詮昕科技股份有限公司99年9 月30日報告編號00000000
    號濫用藥物尿液檢驗報告、彰化縣警察局員林分局委託檢驗
    尿液代號與真實姓名對照認證單各1 份、照片2 張（見毒偵
    卷第14至16頁）附卷可稽，足見被告確有施用第一級毒品海
    洛因、第二級毒品甲基安非他命各1 次之事實，應可認定。
  (二)按海洛因施用入人體後水解還原成嗎啡，再循嗎啡之代謝方
    式排出體外，業據行政院衛生署藥物食品檢驗局73藥檢壹字
    第030221號函說明綦詳，且依醫學臨床實驗及根據英國藥學
    會出版Isolation and Indentification of Drugs一書第2
    版載明：口服或注射海洛因後可快速吸收，並於血液中迅速
    代謝成6 —乙醯嗎啡，然後轉變成嗎啡；再毒品施用後於尿
    液、血液中可檢出之最大時限，與施用劑量、施用頻率、施
    用方式、施用者飲水量之多寡、個人體質、檢體收集時間點
    及所用檢測方法之靈敏度等因素有關，因個案而異，一般於
    尿液中可檢出之最大時限，古柯鹼為施用後1 至4 天、海洛
    因為2 至4 天、嗎啡為2 至4 天、大麻為1 至10天、安非他
    命為1 至4 天、甲基安非他命為1 至5 天、MDMA為1 至4 天
    、MDA 為1 至4 天、Ketamine為2 至4 天等語，業經行政院
    衛生署管制藥品管理局92年7 月23日管檢字第0920005609號
    函載明明確。是依上開說明，佐以被告前揭尿液檢驗報告，
    被告自白分別於上開時、地，有施用第一級毒品海洛因、第
    二級毒品甲基安非他命各1 次等語，核與前揭事證相符，應
    堪採信。
  (三)按施用第1 、2 級毒品為犯罪行為，毒品危害防制條例第10
    條定有處罰明文。故施用第1 、2 級毒品者，依前揭規定本
    應科以刑罰。惟基於刑事政策，對合於一定條件之施用者，
    則依同條例第20條、第23條之規定，施以觀察、勒戒及強制
    戒治之保安處分。毒品危害防制條例於92年7 月9 日修正公
    布，自93年1 月9 日施行，其中第20條、第23條將施用毒品
    之刑事處遇程序，區分為「初犯」及「5 年內再犯」、「5
    年後再犯」。依其立法理由之說明：「初犯」，經觀察、勒
    戒或強制戒治後，應為不起訴處分或不付審理之裁定；經觀
    察、勒戒或強制戒治執行完畢釋放後，「5 年內再犯」者，
    因其再犯率甚高，原實施之觀察、勒戒及強制戒治既已無法
    收其實效，爰依法追訴或裁定交付審理。至於經觀察、勒戒
    或強制戒治執行完畢釋放後，「5 年後再犯」者，前所實施
    之觀察、勒戒或強制戒治已足以遮斷其施用毒品之毒癮，為
    期自新及協助其斷除毒癮，仍適用「初犯」規定，先經觀察
    、勒戒或強制戒治之程序。從而依修正後之規定，僅限於「
    初犯」及「5 年後再犯」二種情形，始應先經觀察、勒戒或
    強制戒治程序。倘被告於5 年內已再犯，經依法追訴處罰，
    縱其第3 次（或第3 次以上）再度施用毒品之時間，在初犯
    經觀察、勒戒或強制戒治執行完畢釋放5 年以後，已不合於
    「5 年後再犯」之規定，且因已於「5 年內再犯」，顯見其
    再犯率甚高，原實施觀察、勒戒或強制戒治，已無法收其實
    效，即應依該條例第10條處罰（最高法院95年度第7 次刑事
    庭會議決議、最高法院97年度第5 次刑事庭會議決議要旨參
    照）。經查，被告前於89 年 間，因施用毒品案件，經本院
    以89年度毒聲字第2500號裁定送勒戒處所觀察、勒戒後，認
    無繼續施用毒品之傾向，於89年6 月5 日觀察、勒戒執行完
    畢釋放，並經臺灣彰化地方法院檢察署檢察官於89年8 月21
    日以89年度毒偵字第2299 、3903 號為不起訴處分確定；復
    於上開觀察、勒戒執行完畢釋放後5 年內之90年間，再因施
    用毒品案件，經臺灣彰化地方法院檢察署檢察官提起公訴並
    聲請強制戒治，起訴部分經本院以90年度訴字第372 號判決
    判處有期徒刑7 月、3 月，應執行有期徒刑9 月確定，強制
    戒治部分，則經本院以90年度毒聲字第1340號裁定令入戒治
    處所施以強制戒治，後經本院以90年度毒聲字第3655號裁定
    停止戒治付保護管束，已於91年4 月19日保護管束期滿視為
    強制戒治執行完畢之事實，此有臺灣高等法院被告前案紀錄
    表1 份附卷可參。被告前既曾因施用毒品案件，經觀察、勒
    戒後，復於觀察、勒戒執行完畢釋放後5 年內，再犯施用毒
    品罪，且經法院判處罪刑，嗣後業經確定，被告於犯罪事實
    欄一、所示時間再度施用海洛因、甲基安非他命之犯行，即
    均非屬毒品危害防制條例第20條第3 項所定「5 年後再犯」
    之情形，檢察官逕行起訴，要無不合。依前開說明，本案被
    告上開所為，係於上揭觀察、勒戒執行完畢釋放後5 年內，
    再犯施用毒品罪，且經法院判處罪刑後，再度犯本案之毒品
    危害防制條例第10 條 第1 項、第2 項施用第一級毒品、第
    二級毒品罪，本案事證明確，被告上開犯行，均堪認定。
三、按海洛因、甲基安非他命分別為毒品危害防制條例第2 條第
    2 項第1 、2 款所明定之第1 、2 級毒品。核被告所為，係
    犯毒品危害防制條例第10條第1 項之施用第一級毒品罪及同
    條例第10條第2 項之施用第二級毒品罪。被告持有第一級毒
    品、第二級毒品進而施用，其持有之低度行為均分別為施用
    之高度行為所吸收，均不另論持有毒品之罪。被告所犯上開
    2 罪，犯意各別，行為互異，應分論併罰。又被告曾於93年
    間，因竊盜、施用第一級毒品案件，經本院分別以93年度易
    字第269 號、93年度訴字第414 號判決判處有期徒刑10月、
    1 年2 月確定，上揭2 罪，經法院裁定應執行有期徒刑1 年
    10月確定後，於94年11月25日縮短刑期假釋出監並付保護管
    束（嗣經撤銷假釋，應執行殘刑4 月又1 日），其復於假釋
    保護管束期間之95年間，因施用第一級毒品案件，經本院以
    95年度訴字第599 號判決判處有期徒刑1 年6 月確定，嗣經
    減刑，並與上開假釋經撤銷後應執行之殘刑接續執行，於96
    年7 月16日執行完畢出監等情，有臺灣高等法院被告前案紀
    錄表1 份存卷可考，其於徒刑執行完畢後，5 年內故意再犯
    本案有期徒刑以上之2 罪，均應依刑法第47條第1 項之規定
    ，論以累犯，並各加重其刑。爰審酌被告因施用毒品案件，
    經觀察、勒戒、強制戒治及刑之執行完畢後，均未能徹底戒
    絕毒品，復犯本案施用第一級毒品及第二級毒品之罪，難認
    有戒毒悔改之意，惟念其施用毒品乃自戕一己之身體健康，
    尚未對他人造成危害，及其犯罪動機、方法、手段、所生危
    害，暨犯後坦承犯行，到庭態度尚稱良好等一切情狀，分別
    量處如主文所示之刑，並定其應執行之刑（至蒞庭檢察官就
    被告所犯用第一級毒品部分，具體求處有期徒刑1 年，惟本
    院綜合上揭各情，認就該部分對被告處以如主文所示之刑，
    已足收懲儆之效，併此敘明）。
據上論斷，應依刑事訴訟法第273 條之1 第1 項、第299 條第1
項前段，毒品危害防制條例第10條第1 項、第2 項，刑法第11條
前段、第47條第1 項、第51條第5 款，判決如主文。
本案經檢察官戴連宏到庭執行職務。
中    華    民    國    99    年    12    月    30    日
                  刑事第二庭    法   官    吳芙如
以上正本證明與原本無異。
如不服本判決應於收受判決後10日內向本院提出上訴書狀，並
應敘述具體理由。其未敘述上訴理由者，應於上訴期間屆滿後
20日內向本院補提理由書(均須按他造當事人之人數附繕本)
「切勿逕送上級法院」。
中    華    民    國    99    年    12    月    30    日
                                  書記官  林明俊
毒品危害防制條例第10條
施用第一級毒品者，處 6 月以上 5 年以下有期徒刑。
施用第二級毒品者，處 3 年以下有期徒刑。

司法院資訊處製作；財團法人民間司法改革基金會備份。
